【裁判字號】    99,訴,2853
【裁判日期】    991022
【裁判案由】    毒品危害防制條例
【裁判全文】
臺灣板橋地方法院刑事判決              99年度訴字第2853號
公  訴  人  臺灣板橋地方法院檢察署檢察官
被      告  甲○○
上列被告因違反毒品危害防制條例案件，經檢察官提起公訴（99
年度毒偵字第5554號），經本院合議庭裁定改行簡式審判程序，
判決如下：
    主  文
甲○○施用第一級毒品，累犯，處有期徒刑玖月。扣案之注射針
筒貳支沒收。
    事  實
一、甲○○前於民國88年間因施用毒品案件，經本院以88年度毒
    聲字第2746號裁定送觀察、勒戒，經評定無繼續施用毒品傾
    向，於民國88年7 月15日釋放出所，並由臺灣板橋地方法院
    檢察署檢察官於88年7 月15日以88年度偵緝字第1124號為不
    起訴處分確定；又分別有如下之科刑及執行紀錄: (1)於92至
    93 年 間因施用毒品案件，經臺灣屏東地方法院以93年度訴
    字第297 號判決處有期徒刑1 年2 月確定，復因恐嚇案件，
    經同法院以94年度易字第172 號判決處有期徒刑1 年4 月確
    定，嗣經同法院以96年度聲減字第445 號裁定就上開2 罪分
    別裁定減刑，並定應執行為有期徒刑1 年1 月確定；(2)因偽
    造文書案件，經臺灣高等法院92年上訴字第2135號判處有期
    徒刑1 年6 年確定；因恐嚇案件，經臺灣高等法院高雄分院
    判處有期徒刑6 月確定；因贓物案件，經臺灣屏東地方法院
    92年度易字第471 號判處有期徒刑4 月確定。上開各罪經臺
    灣高等法院93年度聲字第651 號定應執行刑為有期徒刑2 年
    2 月確定。上開(1)、(2)接續執行，於96年7 月16日執行完畢
    出監。
二、詎仍不知悔改，其明知海洛因係業經公告列為毒品危害防制
    條例第2 條第2 項第1 款之第一級毒品，不得非法持有、施
    用，竟仍基於施用第一級毒品海洛因之犯意，於99年7月5日
    下午3 時許，在臺北縣五股鄉○○路○○道路上之某處，以
    海洛因摻水後，加入針筒注射之方式，施用海洛因1次。嗣
    鍾少平於同日下午4時20分許，在臺北縣五股鄉○○路209號
    前因另涉毒品及竊盜通緝案件為警緝獲，經其同意採集尿液
    送驗後檢驗結果呈嗎啡之陽性反應，而查悉上情。
三、案經臺北縣政府警察局蘆洲分局報告臺灣板橋地方法院檢察
    署檢察官偵查起訴。
    理  由
一、查被告甲○○所犯係死刑、無期徒刑、最輕本刑為3 年以上
    有期徒刑以外之罪，其於準備程序中就前揭被訴事實為有罪
    之陳述，經受命法官告知簡式審判程序之旨，並聽取其與公
    訴人之意見後，本院合議庭認為適宜由受命法官獨任進行簡
    式審判程序，爰依刑事訴訟法第273 條之1 第1 項規定，裁
    定由受命法官獨任進行簡式審判程序，合先敘明。
二、上揭事實，業據被告於審理時坦承不諱，且被告為警查獲後
    所採集之尿液，經送台灣檢驗科技股份有限公司檢驗結果，
    確呈嗎啡陽性反應，有該公司99年7月22日濫用藥物檢驗報
    告（檢體編號：I0000000號）、臺北縣政府警察局蘆洲分局
    偵辦毒品案件尿液代號對照表各1紙在卷可稽，足徵被告之
    自白與事實相符，堪以採信。是本案事證明確，被告施用第
    一級毒品海洛因之犯行，洵堪認定。
三、按毒品危害防制條例前於92年7 月9 日修正公布，自93年1
    月9 日施行，觀之該條例第20條、第23條之立法理由，修正
    後毒品危害防制條例就施用毒品者，只於「初犯」及「5 年
    後再犯」二種情形，有其追訴條件之限制，即須於初犯經觀
    察、勒戒或強制戒治釋放後，5 年內均無施用毒品之行為，
    始能認其前所實施之觀察、勒戒或強制戒治已足遮斷毒癮，
    而得於5 年後再犯時，再予適用初犯之規定，重行觀察、勒
    戒等程序。倘5 年內已經再犯，被依法追訴處罰，縱其第3
    次（或第3 次以上）施用毒品之時間在初犯釋放5 年以後，
    即與「5 年後再犯」之情形有別，且因已於「5 年內再犯」
    ，顯見其再犯率甚高，原實施觀察、勒戒或強制戒治，已無
    法收其實效，而無5 年戒斷期之存在，自無再經觀察、勒戒
    及強制戒治之必要，應得逕行追訴處罰（最高法院95年5 月
    9 日95年度第7 次刑事庭會議決議參照）。經查：本件被告
    前因施用毒品案件，經本院以88年度毒聲字第2746號裁定送
    觀察、勒戒後，因認無繼續施用毒品傾向，於88年7月15日
    釋放出所，並經臺灣板橋地方法院檢察署檢察官以88年度偵
    緝字第1124號為不起訴處分確定，又於前述觀察、勒戒執行
    完畢釋放後5 年內之92至93年間再犯施用第一級毒品罪，經
    臺灣屏東地方法院以93年度訴字第297 號判決處有期徒刑1
    年2 月確定在案等情，有臺灣高等法院被告前案紀錄表1份
    在卷可憑，是依上開說明，被告於前述觀察、勒戒執行完畢
    釋放後5 年內，再犯施用毒品罪，經法院判決有罪確定後，
    復犯本件施用毒品之犯行，本件犯行距前揭觀察、勒戒執行
    完畢釋放後雖逾5 年，惟核與毒品危害防制條例第20條第3
    項所定「5 年後再犯」之立法意旨不符，揆諸上開說明，仍
    應予追訴、處罰。
四、核被告所為，係犯毒品危害防制條例第10條第1 項之施用第
    一級毒品罪。其施用第一級毒品海洛因前持有毒品海洛因之
    低度行為，為施用海洛因之高度行為所吸收，不另論罪。再
    被告有事實欄所載之前科紀錄，於96年7 月16日縮刑期滿執
    行完畢出監，有前開被告前案紀錄表在卷可考，其於受有期
    徒刑之刑之執行完畢後，5 年以內故意再犯本件有期徒刑以
    上之罪，爰依刑法第47條第1 項規定論以累犯，並加重其刑
    。爰審酌被告無視毒品可能對自身及家庭所造成之戕害，及
    對社會治安形成之潛在危險，屢犯施用毒品之罪，足見其戒
    絕毒癮之意志不堅，本不宜寬貸，惟念其犯後坦承犯行，態
    度良好，及施用毒品乃戕害自身健康，尚未直接危害他人等
    一切情狀，量處如主文所示之刑，以資懲儆。扣案之注射針
    筒2 支，係被告所有供其施用第二級毒品甲基安非他命所用
    之物，業據被告於本院審理時供明在卷（見本院卷簡式審判
    筆錄第3 頁），爰均依刑法第38條第1 項第2 款之規定宣告
    沒收。
據上論斷，應依刑事訴訟法第273 條之1 第1 項、第299 條第1
項前段，毒品危害防制條例第10條第1 項，刑法第11條、第47
條第1 項、第38條第1項第2款，判決如主文。
本案經檢察官楊翰濤到庭執行職務。
中    華    民    國    99    年    10    月    22    日
                  刑事第四庭  法  官 黃繼瑜
以上正本證明與原本無異。
如不服本判決應於收受本判決後10日內向本院提出上訴書狀，並
應敘述具體理由，如未敘述上訴理由者，應於上訴期間屆滿後20
日內補提理由書狀於本院（均須按他造當事人之人數附繕本）「
切勿逕送上級法院」。
                              書記官 謝雪紅
中    華    民    國    99    年    10    月    22    日
附錄本案論罪法條：
毒品危害防制條例第10條：
施用第一級毒品者，處6 月以上5 年以下有期徒刑。
施用第二級毒品者，處3 年以下有期徒刑。

司法院資訊處製作；財團法人民間司法改革基金會備份。
